【裁判字號】    97,交聲,2312
【裁判日期】    980409
【裁判案由】    交管條例聲異
【裁判全文】
臺灣板橋地方法院交通事件裁定        97年度交聲字第2312號
原處分機關  交通部公路總局臺北區監理所板橋監理站
異  議  人  甲○○
上列受處分人因違反道路交通管理處罰條例案件，對於交通部公
路總局臺北區監理所板橋監理站民國97年8 月27日所為之板監裁
字裁41-Q 00000000 號裁決處分（原舉發通知單號碼：宜蘭縣警
察局蘇澳分局宜警交字第Q00000000 號），聲明異議，本院裁定
如下：
    主  文
原處分撤銷。
甲○○不罰。
    理  由
一、原處分意旨略以：異議人即受處分人於民國97年7 月22日11
    時43分駕駛車號M 8Q—818 之重機車，行經宜蘭縣蘇澳鎮○
    ○路○段與蘇澳新站前路口處有燈光號誌管制之交岔口，經
    宜蘭縣政府警察局蘇澳分局員警以異議人有「闖紅燈」之違
    規事由攔停舉發，嗣異議人提出申訴，經交通部公路總局台
    北區監理所板橋監理站（下稱原處分機關）函請舉發警局調
    查結果，認受處分人確有闖越紅燈之違規事實，乃依道路交
    通管理處罰條例第53條第1 項、第63條第1 項第3 款（裁決
    書漏載第1 項第3 款）及違反道路交通管理事件統一裁罰基
    準表之規定，於97年8 月27日以板監裁字裁41-Q00000000號
    裁處受處分人罰鍰新臺幣（下同）1,800 元，及記違規點數
    3 點。異議人於97年8 月27日收受裁決書後，旋於同日提出
    本件異議。
二、異議理由略以：依舉發機關所附之採證照片，異議人所騎乘
    之機車是在路口停止線之後，已經過完整的路口，自不能斷
    定有闖紅燈行為；另本件舉發違規通知單上關於違規地點之
    記載有誤，主管職名章亦雙重蓋章，依行政程序法第111 條
    第7 款規定，有其他重大明顯瑕疵者之行政處分應為無效。
    又以速限70公里而言，依規定能同時辨認之距離應為140 公
    尺，但本件在相隔不到50公尺處即有連續兩個路口，每個路
    口各只有一支紅綠燈，異議人依速限高速限行駛中根本來不
    及辨認第二個路口的紅綠燈，故為確保自身安全，在不知是
    否為闖紅燈情況下選擇通過，然該道路設計之錯誤，並非駕
    駛人之過錯，不應作為告發之依據；此外系爭路口為T 字型
    路口，然下往上車道上之車流量極少，並無需裝設紅綠燈等
    語。為此聲明異議，請求撤銷原處分。
三、按汽車行駛至交岔路口，其行進、轉彎，應遵守燈光號誌；
    汽車駕駛人，行經有燈光號誌管制之交岔路口闖紅燈者，處
    1,800 元以上5,4 00元以下罰鍰，道路交通安全規則第102
    條第1 項第1 款、道路交通管理處罰條例第53條第1 項規固
    分別定有明文。然有關行車管制號誌之設置，已有道路交通
    標誌標線號誌設置規則第221 條3 款規定：「行車管制號誌
    之佈設原則如下：一、行車管制號誌至少應有一燈面設於遠
    端左側，且距近端停止線十公尺以上。如係以柱立式設置，
    應有二燈面分設於遠端兩側。但路形特殊時，主管機關得調
    整設置於其他適當位置。…三、號誌佈設以能使各車道駕駛
    者均能清楚辨認為原則。路幅寬廣之道路，必要時得加設號
    誌燈面，並採門架式或懸掛式設置。」及道路交通標誌標線
    號誌設置規則第201 條第2 款、第3 款規定：「號誌燈面係
    作為控制單向交通之用，包括一個或數個鏡面，號誌燈面數
    及設置之規定如左：二行車管制號誌應使車輛駕駛人在距停
    止線之左表列距離前能同時辨認兩個以上顯示相同燈號之燈
    面。如因路況限制無法符合左表要求時，應於號誌將近之處
    輔設「注意號誌」標誌，或作速率限制。（附表：行車速限
    為時速70公里時，辨認距離為140 公尺）。三、行車管制號
    誌不應使車輛駕駛人同時看到不同交通管制燈號且易生混淆
    之燈面。」
四、經查：
  (一)異議人於97年7 月22日11時43分駕駛車號M 8Q—818 號重機
    車，行經宜蘭縣蘇澳鎮○○路○段與蘇澳新站前之有燈光號
    誌管制之交岔口，為宜蘭縣政府警察局蘇澳分局員警乙○○
    以異議人有「闖紅燈」之事由而攔停舉發等情，固有宜蘭縣
    政府警察局蘇澳分局97年7 月22日宜警交字第Q 00000000號
    舉發違反道路交通管理事件通知單、原處分機關之97年8 月
    27日板監裁字裁41-Q 00000000 號裁決書各1 份在卷可稽。
  (二)惟上開舉發違規地點之行車速限為每小時70公里乙節，業經
    宜蘭縣政府警察局蘇澳分局98年2 月23日警澳交字第098510
    0587號函覆本院可稽，依道路交通標誌標線號誌設置規則第
    201 條第2 點之規定，行車速限為每小時70公里時，行車管
    制號誌應使車輛駕駛人在距停止線前140 公尺前能同時辨認
    兩個以上顯示相同燈號之燈面。然查，系爭異議人闖越紅燈
    之路口即中山路二段與蘇澳新站出口處（下簡稱第二路口）
    之前方，尚有另一路口即中山路二段與信大水泥工廠前（以
    下均簡稱第一路口），兩路口均各僅有一之行車管制號誌，
    但兩路口之停止線僅相距58.9公尺、兩路口之行車管制號誌
    間之距離相距76.6公尺、第二路口之停止線與距離該路口之
    遠端行車管制燈號距離則為19公尺等情，有異議狀附件照片
    及宜蘭縣政府警察局蘇澳分局前揭警澳交字第0985100587號
    函文暨所附照片可稽。執此以觀，駕駛人以70公里之速限駕
    駛車輛於經過第一路口之停止線時，因距離第二路口所架設
    之行車管制號誌僅有77.9公尺（即58.9公尺＋19公尺），勢
    不可能符合上開距停止線之相當距離（即140 公尺）前能同
    時辨認兩個以上顯示相同燈號燈面之規定，且駕駛人於經過
    第一路口後，對於第二路口之行車管制號誌亦難有適當距離
    可即時反應停車，且確有可能混淆駕駛人之視聽，誤將第一
    路口、第二路口兩處交叉路口之行車管制號誌混而為一。然
    而，該路段並未於第二路口號誌將近之處輔設「注意號誌」
    標誌，或作速率限制之事實，有上開現場照片可稽，雖蘇澳
    分局前開函文陳稱：第二路口前70公尺處另有設置「慢」之
    號誌牌云云，然此顯未符合上揭道路交通標誌標線號誌設置
    規則第221 條第3 款所規定之「注意號誌」及「速率限制」
    ，故系爭路段之交通標誌號誌之設置，確實係與前開道路標
    誌標線號誌設置規則第201 條第2 款規定不符。異議人辯稱
    本件舉發地點之交通號誌因上開情狀，行車時難以判別遵守
    等語，非無理由，洵堪採取。
  (三)且按交通標誌、標號、號誌之設置目的，在於提供車輛駕駛
    人及行人有關道路路況之警告、禁制、指示等資訊，以便利
    行旅及促進交通安全，並為交通稽查人員執行違規取締任務
    之法令依據，是上開道路交通標誌標線號誌設置規則就行車
    管制號誌之遠、近端號誌與停止線間距離分別規範，以確保
    駕駛人能於合理之行車視線範圍內知悉行車管制資訊，不致
    因路況或其他原因影響其判斷，如標誌、號誌之設置未符上
    開規則之旨，使駕駛人因燈號過近反應不及，若率爾將行政
    機關不確實之行政作為，歸責於異議人，尚嫌嚴苛。是故，
    本件之現場燈號設置確有瑕疵，已見前述，亦難認異議人對
    前揭燈號路況，有應注意能注意而不注意之過失，依上說明
    ，本件異議人之違規行為，即難遽予裁罰。
五、綜上所述，原處分機關認異議人有行經有燈光號誌管制之交
    岔路口闖紅燈之違規行為，並依道路交通管理處罰條例第53
    條第1 項、第63條第1 項第3 款之規定予以裁罰，因乏所據
    ，自應由本院將原處分撤銷，改諭知異議人不罰。爰應依道
    路交通案件處理辦法第20條，裁定如主文。
中    華    民    國    98    年     4    月     9    日
                  交通法庭   法  官  邱景芬
上列正本證明與原本無異。
如不服本裁定，應於裁定送達後五日內向本院提出抗告狀。
                             書記官 黃文儀
中    華    民    國    98    年    4    月     9     日


司法院資訊處製作；財團法人民間司法改革基金會備份。
